【裁判字號】    90,自緝,90
【裁判日期】    900328
【裁判案由】    詐欺等
【裁判全文】
臺灣臺中地方法院刑事判決                            九十年度自緝字第九號
    自  訴  人  億眾實業股份有限公司  設臺中市○○路○段六二一號
    代  表  人  葉志正
    代  理  人  丙○○
    被      告  甲○○
右列被告因詐欺案件，經自訴人提起自訴，本院判決如左：
    主  文
甲○○無罪。
    理  由
一、自訴意旨略以：被告甲○○意圖為自己不法之所有，於民國八十三年八月三十一
    日，向自訴人佯稱欲以動產擔保交易附條件買賣方式，向自訴人購買車牌號碼Ｏ
    Ａ─七四八二號自用小客車一輛，自訴人不疑有他，與被告就該車訂立附條件買
    賣契約，雙方約定總價金新臺幣（下同）一百零四萬七千五百五十元，除頭期款
    四十四萬五千元外，其餘款項六十萬二千五百五十元，由被告分九期給付，每二
    月一期，每期付款六萬六千九百五十元，標的物存放地點為被告住居所適當處所
    ，在價金未付清之前，標的物所有權仍屬於自訴人所有，被告僅得依約占有使用
    ，不得任意遷移或為其他處分等。乃被告在取得標的物後，僅付款四期，嗣後即
    拒不付款，意圖為自己不法之利益，將該車遷移不知去向，致自訴人追索無著受
    有損害，因認被告涉犯刑法第三百三十九條第一項之詐欺取財罪，及動產擔保交
    易法第三十八條之動產擔保交易之債務人，意圖不法之利益，將標的物遷移，致
    生損害於債權人罪云云。
二、按犯罪事實應依證據認定之，無證據不得推定其犯罪事實；不能證明被告犯罪者
    ，應諭知無罪之判決，刑事訴訟法第一百五十四條、第三百零一條第一項分別定
    有明文。又刑法第三百三十九條第一項之詐欺取財罪，係以行為人意圖為自己或
    第三人不法之所有，以詐術使人將本人或第三人之物交付為要件；至動產擔保交
    易法第三十八條之罪，則以債務人意圖不法之利益而將標的物遷移、出賣、出質
    、移轉、抵押或為其他處分為要件，是若行為人並無前述為自己或第三人不法所
    有之意圖，亦無獲取不法利益之意圖時，則與前述二條文之構成要件不符，自不
    得對之繩以該二項罪名，合先敘明。
三、本件自訴人認被告甲○○涉犯刑法第三百三十九條第一項及動產擔保交易法第三
    十八條之罪嫌，無非以被告向自訴人以附條件買賣之方式購買前述自用小客車後
    ，僅支付四期款項，嗣後即未付款，及卷附附條件買賣契約書，為其主要論據。
    訊之被告甲○○對曾於八十三年八月三十一日，以附條件買賣之方式，向自訴人
    購買前述自用小客車之事實固不諱言，惟堅決否認有何詐欺取財及違反動產擔保
    交易法之犯行，辯稱：伊購得該車後即交予伊丈夫即乙○○使用，乙○○向伊表
    示會向自訴人支付所有車款，伊不知乙○○未按伊與自訴人約定之期限繳付期款
    等語。經查，證人即被告丈夫乙○○於本院審理時到庭證稱：被告向自訴人購買
    前述自用小客車後即交由伊駕駛，伊曾告知被告由伊負責繳交車款，伊於簽約當
    日已支付車款六十萬元，另向案外人劉木火借用其簽發之支票九紙交付自訴人以
    支付分期款，且劉木火因曾向伊調頭寸，乃向伊承諾於前述九紙支票發票日屆至
    時，會為伊匯款入支票存款帳戶內以支付車款，伊並不知劉木火於第五期起即未
    為伊繳款之情事，惟前述自用小客車於八十五年四月間即由自訴人取回，伊已未
    積欠自訴人任何款項等語，核與自訴代理人丙○○於本院審理時陳稱被告及其夫
    已將本件車款全數清償完畢等語大致相符，另有自訴代理人提出之清償證明影本
    一件在卷可憑，是證人乙○○前述證言應可採信。被告既係與自訴人簽訂附條件
    買賣契約而取得前述自用小客車，自非施用詐術而使自訴人交付財物，又被告與
    自訴人簽約當日，即由證人乙○○先行支付逾該車車款一半數額之六十萬元，其
    後與自訴人約定應繳付九期期款之前四期復已按時清償，嗣於無力給付車款後更
    將該車交由自訴人取回，以清償積欠自訴人之車款，倘被告對前述自用小客車於
    取得當時即有為自己不法所有意圖，當無於購車當日即由其夫支付逾一半之車款
    之理，而由被告及其夫於取得該車後仍按時繳納多期分期款，於無力清償後將該
    車交由自訴人取回以清償剩餘款項等情觀之，亦足見被告對於該車並無何獲取不
    法利益之意圖，依據前述說明，被告所為即與刑法第三百三十九條第一項及動產
    擔保交易法第三十八條規定之構成要件均不相符。此外，本院復查無其他積極證
    據，足資證明被告有何犯行，既不能證明被告犯罪，揆諸前揭條文規定，自應諭
    知無罪之判決。
三、據上論斷，應依刑事訴訟法第三百四十三條、第三百零一條第一項，判決如主文
    。
中      華      民      國      九十      年      三      月二十八  日
                                臺灣臺中地方法院刑事第一庭
                                    法  官  鍾  啟  煒
右正本證明與原本無異。
如不服本判決，應於收受送達後十日內，向本院提出上訴狀，上訴於臺灣高等法院臺
中分院（須附繕本）。
                                    書記官
中      華      民      國      九十      年      三      月    二十九  日


司法院資訊處製作；財團法人民間司法改革基金會備份。
